臺灣士林地方法院民事裁定
111年度湖補字第2號
原      告  林舜吟  

            吳正忠  
            吳正昌  
共      同
訴訟代理人  李國盛律師
被      告  黃世杰  
訴訟代理人  林家萱律師
            李文健律師
被      告  黃憲文  
            社團法人台北市大直黃氏宗親會

法定代理人  黃明堂  
訴訟代理人  李文健律師
            林家萱律師
被      告  財政部國有財產署

法定代理人  曾國基  
上列當事人間確認通行權事件，本院裁定如下：
    主  文
原告應於本裁定送達後10日內，補繳裁判費新臺幣380萬9,068元
，逾期不補正，即駁回起訴。
    理  由
一、按訴訟標的之價額，由法院核定。核定訴訟標的之價額，以
    起訴時之交易價額為準；無交易價額者，以原告就訴訟標的
    所有之利益為準，民事訴訟法第77條之1定有明文。又，鄰
    地通行權之行使，在土地所有人方面，為其所有權之擴張，
    在鄰地所有人方面，其所有權則因而受限制，參照現行民事
    訴訟法第77條之5（原民事訴訟費用法第9條）規定之法意，
    鄰地通行權訴訟標的之價額，如主張通行權之人為原告，應
    以其土地因通行鄰地所增價額為準；如否認通行權之人為原
    告，則以其土地因被通行所減價額為準（最高法院78年度台
    抗字第355號判例意旨參考）。
二、本件原告起訴未據繳納裁判費。查，原告訴之聲明第一項，
    請求確認就被告黃世杰、黃憲文、社團法人台北市大直黃氏
    宗親會（下稱被告黃世杰3人）所共有坐落臺北市○○區○○段0
    0地號土地如卷附附圖（卷第21頁）所示A部分（面積148.76
    平方公尺，下稱系爭A土地）有通行權存在；訴之聲明第三
    項，則請求確認就被告財政部國有財產署（下稱國有財產署
    ）所有同上小段65地號土地如同上附圖所示B部分（
　　面積18平方公尺，下稱系爭B土地）有通行權存在。而訴之
    聲明第二項、第四項，則請求被告黃世杰3人應將系爭A土地
    之地上物拆除，以及被告黃世杰3人、被告國有財產署分別
    不得為任何妨害原告通行權之行為，且應容忍原告各在系爭
    A土地、系爭B土地鋪設柏油供通行使用。又，上述聲明均係
    本於通行利益而為請求，部分內容具競合關係，訴訟標的價
    額應按較高者定之，其餘部分無須併計。經本院囑託誠信不
    動產估價師事務所鑑價結果，就系爭A土地、系爭B土地有通
    行權並鋪設柏油路供通行使用，則原告所共有同小段382地
    號土地增加之價值為新臺幣（下同）4億7,883萬4,674元，
    有估價報告書存卷可參。參照前揭規定及說明，本件訴訟標
    的價額應核定為4億7,883萬4,674元，應徵第一審裁判費380
    萬9,068元。茲依民事訴訟法第249條第1項但書之規定，定
    期命原告補正如主文所示，逾期未補正，即駁回其訴。
三、爰裁定如主文。
中　　華　　民　　國　　111 　年　　6 　　月　　27　　日
                  內湖簡易庭法  官  施月燿
以上正本係照原本作成。
本件就訴訟標的價額核定部分得抗告，就命補繳裁判費部分不得
抗告。
中　　華　　民　　國　　111 　年　　6 　　月　　27　　日
                            書記官　朱鈴玉